【裁判字號】    98,消債更,641
【裁判日期】    981125
【裁判案由】    更生事件
【裁判全文】
臺灣板橋地方法院民事裁定           98年度消債更字第641號
聲  請  人  甲○○
代  理  人  林淑娟律師
上列當事人因消費者債務清理事件，聲請更生，本院裁定如下：
    主  文
更生及保全處分之聲請均駁回。
聲請費用由聲請人負擔。
    理  由
一、按債務人不能清償債務或有不能清償之虞者，得依本條例所
    定更生或清算程序，清理其債務，消費者債務清理條例第 3
    條定有明文。又聲請更生或清算不合程式或不備其他要件者
    ，法院應以裁定駁回之，但其情形可以補正者，法院應定期
    間先命補正，復為同條例第8 條所明定。次按，債務人對於
    金融機構因消費借貸、自用住宅借款、信用卡或現金卡契約
    而負債務，在聲請更生或清算前，應提出債權人清冊，以書
    面向最大債權金融機構請求協商債務清償方案並表明共同協
    商之意旨，消費者債務清理條例第151條第1項定有明文。而
    消費者債務清理條例所定之前置協商程序，其立法目的係因
    債務人對於金融機構因消費借貸、自用住宅借款、信用卡或
    現金卡契約而負債務，其法律關係較單純明確，金融機構並
    已訂有債務協商機制，使債務人與多數債權人間能利用法院
    程序外解決之協商機制而自主解決其債務，如能協商成立，
    債務人或不須依本條例聲請更生或清算，可疏減法院負擔，
    有效分配司法資源，遂採行協商前置主義。債務人須盡己之
    力與最大債權金融機構謀求自主性的協議清償債務方案，若
    債務人於衡酌己身清償資力，提出符合正當性及合理性之清
    償計畫，卻不被最大債權金融機構所接受時，債務人始得求
    助於法院，選擇向法院聲請更生或清算。反之，若債務人僅
    徒具形式提出協商聲請，而不以積極態度謀求解決清償債務
    方案；或事後撤回協商之聲請；或債務人所提出之債務清償
    方案與其清償資力不具相當性與合理性時，亦即在衡量債務
    人之負債原因、經濟收入情況、通常生活必要性之支出等客
    觀情狀後，認債務人提出之清償計畫，並不符合比例原則之
    要求時，自不能認債務人已充分踐行法律所要求之前置協商
    程序；否則，若不問債務人之清償資力如何，概命最大債權
    金融機構必須接受清償條件，即難謂符合法律所定前置協商
    制度之精神。
二、本件聲請意旨略以：聲請人因支出大於收入，致負欠金融機
    構新臺幣（下同）694,353 元，前曾以書面向最大債權金融
    機構台北富邦商業銀行股份有限公司（下稱富邦銀行）申請
    前置協商債務清償方案，惟聲請人每月僅能負擔2,000 元，
    無法負擔富邦銀行所提分175 期、利率4 ％、每期還款4,16
    0 元之協商方案，故前置協商不成立，為此，聲請更生等語
    。
三、經查，聲請人依消費者債務清理條例第151條第1項規定，以
    書面向最大債權金融機構富邦銀行申請協商債務清償方案，
    聲請人表示無法負擔富邦銀行所提分175 期，利率4 ％，每
    期還款4,160 元之協商方案，僅能每月還款2,000 元，因而
    協商不成立等情，有財團法人金融聯合徵信中心債權人清冊
    、前置協商不成立通知書、前置協商申請人財產及收支狀況
    說明書、富邦銀行98年10月8 日民事陳報狀等在卷可稽（參
    本院卷第19、15、32頁），堪可認定。惟查：
(一)、聲請人自陳其於前置協商時在臺北縣新店市○○路二劉饅頭
    店打零工，工作時間為下午一點至六點，每月收入約10,000
    元至12,000元（參本院卷第46、51頁），然聲請人於財產及
    收入狀況說明書支出欄內（參本院卷第11頁）竟記載其每月
    支出16,500元（包含：電話費3,000 元、水電瓦斯費2,000
    元、勞健保費1,500 元、加油費用2,000 元、伙食費6,000
    元、生活雜支2,000 元），若聲請人所述屬實，則聲請人應
    已每月短缺6,500 元至4,500 元不等，惟聲請人卻仍表示可
    每月還款2,000 元（參本院卷第45頁），足徵聲請人所述並
    非完全屬實，其應另有其他財產來源以支付其必要生活費用
    而未據實陳述。
(二)、其次，聲請人所稱其每月需支出電話費3000元等項，顯非經
    濟困頓者在節制開銷情形下之通常支出，且查聲請人所欠信
    用卡債務之具體消費情形，有花之都KTV 金額17,000元、傑
    傑酒店24,300元、皇朝酒店5,500 元、皇朝酒店14,900元、
    傑傑酒店24,750元等項，此有富邦銀行消費款明細資料在卷
    可稽（參本院卷第35-37 頁），更非一般人之生活必須支出
    ，而有奢侈浪費之情形。今聲請人既已負債大於資產，本應
    較一般人更為節約支出、撙節開銷，故應以行政院主計處公
    布之98年度臺北縣每人每月最低生活費用為10,792元作為其
    每月支出之計算標準。而查聲請人為61年11月30日出生，正
    值青壯，復無勞動能力減損之特殊情事，清償能力係由財產
    、信用、勞力三者構成，聲請人既係具有勞動能力之人，現
    今社會經濟型態又屬多元，工作種類之選擇亦豐富、多樣化
    ，聲請人如積極尋找以適增收入來源，並樽節生活開銷，應
    有清償之能力，實難認其有不能清償債務之情形。
四、綜上，本件尚難認聲請人有何不能清償債務之情事、或有何
    不能清償之虞之情形，故其主張既與本條例第3 條所定要件
    不符，揆諸首開說明，本件聲請自不應准許，又聲請人所為
    保全處分之聲請，亦失所附麗，應一併予以駁回，爰裁定如
    主文。
中    華    民    國    98    年    11    月    25    日
                  民事第三庭    法  官  吳金芳
上為正本係照原本作成。
如不服本裁定，應於裁定送達後10日內，以書狀向本院提出抗告
，並繳納抗告費新臺幣1千元。
中    華    民    國    98    年    11    月    26    日
                                書記官  黃美雲


司法院資訊處製作；財團法人民間司法改革基金會備份。
